【裁判字號】    97,交易,713
【裁判日期】    981117
【裁判案由】    過失傷害
【裁判全文】
臺灣臺中地方法院刑事判決             97年度交易字第713號
公  訴  人  臺灣臺中地方法院檢察署檢察官
被      告  丙○○
選任辯護人  許博堯律師
上列被告因過失傷害案件，經檢察官提起公訴（97年度偵字第15
541號），被告就被訴事實為有罪之陳述，本院於聽取當事人之
意見後，裁定改以簡式審判程序審理，判決如下：
    主  文
丙○○因過失傷害人致重傷，處有期徒刑伍月，如易科罰金，以
新臺幣壹仟元折算壹日。
    犯罪事實
一、丙○○（起訴書誤載為詹光耀，經蒞庭檢察官於審判期日當
    庭更正）於97年3月4日上午8時10分許，駕駛車牌號碼M6-64
    25號自小客車，沿臺中縣東勢鎮○○路由卓蘭往東勢方向行
    駛，途經東蘭路204之8號附近，應注意汽車行駛時之車前狀
    況，並隨時採取必要之安全措施；汽車在同向二車道以上之
    道路，應依標誌或標線之指示行駛，除準備停車或臨時停車
    外，不得駛出路面邊線或跨越兩條車道行駛；變換車道時，
    應讓行車先行，並注意安全距離。而依當時天候晴，晨間有
    晨光，路面乾燥無缺陷，且無障礙物，視距良好等客觀情形
    ，並無不能注意之情事，竟疏未注意，貿然由內側車道向右
    變換車道，適有甲○○騎乘車牌號碼G22-527號（起訴書誤
    載為G22-5272號）機車，同向行駛，亦行經該處，因閃避不
    及，而發生碰撞，致使甲○○人車倒地，受有雙側前額顱骨
    骨折、氣腦、外傷性硬腦膜下出血、腹部鈍傷合併內出血、
    右膝開放性傷口併側韌帶部分斷裂、右小腿壓傷合併皮瓣壞
    死、右側外傷性第三對腦神經麻痺、左上犬齒牙冠斷裂、左
    下側門牙牙齒斷裂，其中右側外傷性第三對腦神經麻痺並造
    成告訴人右眼上斜視等傷害，另受有嗅覺機能嚴重減損之重
    傷害。丙○○於肇事後，於犯罪偵查機關未發覺前，於現場
    等候前來處理之員警，並當場承認為肇事人，自首而願接受
    裁判。
二、案經甲○○訴由臺中縣警察局東勢分局報告臺灣臺中地方法
    院檢察署檢察官偵查起訴。
    理    由
一、按原起訴意旨雖認被告所犯為刑法第284條第1項之過失傷害
    罪，惟業經蒞庭檢察官於本院98年10月20日審判期日，當庭
    將起訴法條變更為刑法第284條第1項後段之過失致重傷害罪
    ，從而本件起訴尚無變更起訴法條問題（最高法院96年度台
    上字第4173號判決意旨參照），合先敘明。
二、訊據被告丙○○就上開犯罪事實於本院審理中坦承不諱，核
    與告訴人甲○○於偵查、審理中，告訴代理人劉素妏於偵查
    中之指述相符，並有道路交通事故談話紀錄表、現場圖、道
    路交通事故調查報告表（一）、（二）、臺中縣警察局道路
    交通事故當事人酒精測定紀錄表、車號查詢車籍資料、證號
    查詢駕駛人資料，東勢鎮農會附設農民醫院、童綜合醫院出
    具之診斷證明書（見警卷第14-30頁）及現場照片20張（見
    警卷第35-39頁）在卷可證，且有告訴人甲○○於東勢鎮農
    會附設農民醫院、童綜合醫院、中國醫藥大學附設醫院之病
    歷資料（見本院卷第76-126頁）在卷可參。是被告上開自白
    與事實相符，堪信為真實。
三、查告訴人甲○○所受上開傷害中之嗅覺障礙，經本院函請中
    國醫藥大學附設醫院鑑定結果認為：「病患甲○○於97年11
    月28日前往中國醫藥學院附設醫院耳鼻喉門診，主訴其嗅覺
    於97年3月4日車禍後喪失……，於97年12月4日電腦斷層檢
    查呈現額竇區域有骨折現象，97年12月9日門診之簡易嗅覺
    測試亦呈現左側嗅覺退化跡象（註：當今臨床醫療科技只能
    有限的判定人類的嗅覺功能），經追蹤6個月後，病患嗅覺
    仍無復原跡象（98年3月10日及98年6月2日之簡易嗅覺測試
    皆呈現左側嗅覺退化），綜合上述臨床發現及目前醫療科技
    能力而言，該位病患之嗅覺功能障礙之痊癒機會應屬渺小，
    嗅覺退化可能已達到喪失程度。」等情，有中國醫藥大學附
    設醫院98年9月30日函及其附件鑑定意見書在卷可證（見本
    院卷第148-1 49頁），且告訴人甲○○於98年10月28日前往
    行政院國軍退除役官兵輔導委員會臺中榮民總醫院接受酚基
    乙基乙醇嗅覺閾值試驗，檢查結果為陰性反應乙節，亦有該
    院98年10月28日出具之診斷證明書在卷可證（見本院卷第18
    0頁）。是告訴人甲○○因本件肇事所受傷害中之嗅覺障礙
    已達嚴重減損之重傷害堪予認定。
四、按汽車駕駛人應注意汽車行駛時之車前狀況，並隨時採取必
    要之安全措施；汽車在同向二車道以上之道路，應依標誌或
    標線之指示行駛，除準備停車或臨時停車外，不得駛出路面
    邊線或跨越兩條車道行駛；變換車道時，應讓行車先行，並
    注意安全距離。道路交通安全規則第94條第3項前段、第98
    條第1項第5款、第6款定有明文。被告係領有駕駛執照之人
    ，其駕車自應注意上開安全規定。查本件事故發生當時天候
    晴，晨間有晨光，路面為乾燥無缺陷，且無障礙物，視距良
    好等客觀情形，有上開道路交通事故調查報告表（一）及現
    場照片在卷可按。本件交通事故發生時，被告駕駛自小貨車
    行經肇事地段，未讓同方向右方外側車道直行由甲○○駕駛
    之重機車先行，且未注意安全距離即自內側快車道向右變換
    車道，變換車道時又未注意車前狀況謹慎行駛，以致自行駛
    出路外撞上右側路旁電桿，並於橫跨車道時遭外側車道直行
    駛至未及防範之甲○○所駕駛機車車前撞上，而造成本件肇
    事，是本件交通事故發生係因被告上開駕駛疏失所致甚明。
    而本件交通事故之肇事責任經函請臺灣省臺中縣區車輛事故
    鑑定委員會鑑定結果認定：「丙○○（即被告）駕駛自小貨
    車自內側快車道向右變換車道，未外側車道直行車先行，且
    未注意車前狀況謹慎行駛，自行駛出路外撞上右側路旁電桿
    ，為肇事原因。甲○○駕駛G22-527普通重型機車無肇事原
    因。」有該委員會97年10月22日中縣鑑字第0975502689號函
    暨所附之鑑定意見書1份在卷可參（見偵卷第10-12頁）。另
    經臺灣省車輛行車事故覆議鑑定委員會鑑定結果亦同上，有
    該委員會98年1月22日覆議字第0986200262號函1份在卷可參
    （見本院卷第55頁）。足證被告上揭不慎之駕駛行為造成
    本件事故之發生確有過失無疑。又告訴人甲○○確係因本件
    交通事故而受傷既已如前述，則被告之過失行為與告訴人甲
    ○○之傷害結果間應有相當因果關係，亦足堪認定。本件事
    證明確，被告上開過失致重傷害犯行堪以認定，應依法論科
    。
五、核被告丙○○所為，係犯刑法第284條第1項後段之因過失傷
    害人致重傷罪。又被告於肇事後，在犯罪未發覺前，留在現
    場向到場處理之員警坦承其為肇事人並願接受裁判，有臺中
    縣警察局道路交通肇事人自首情形紀錄表在卷可證（見警卷
    第32頁），爰依刑法第62條前段之規定，減輕其刑。爰審酌
    被告無前科之素行，行車時未能遵守交通規則為本件肇事原
    因之過失程度，造成被害人甲○○受有上開嚴重傷勢，身心
    備受痛苦，亦造成被害人及家人精神上、經濟上重大負擔，
    雖與被害人調解，但仍因賠償數額差距而未達成和解，及被
    告犯後終能坦承犯行之犯後態度等一切情狀，量處如主文所
    示之刑，並諭知易科罰金之折算標準。
六、據上論斷，應依刑事訴訟法第273條之1第1項、第299條第1
    項前段，刑法第284條第1項後段、第62條前段、第41條第1
    項前段，刑法施行法第1條之1第1項、第2項前段，判決如主
    文。
本案經檢察官乙○○到庭執行職務。
中    華    民    國    98    年    11    月    17    日
                  交通法庭    法  官  周玉蘭
以上正本證明與原本無異。
如不服本判決，應於收受送達後10日內向本院提出上訴書狀(應
敘述具體理由並按他造當事人之人數附繕本)。
                              書記官  黃泰能
中    華    民    國    98    年    11    月    17    日
附錄論罪科刑法條
中華民國刑法第284條（過失傷害罪）
因過失傷害人者，處6月以下有期徒刑、拘役或5百元以下罰金，
致重傷者，處1年以下有期徒刑、拘役或5百元以下罰金。
從事業務之人，因業務上之過失傷害人者，處1年以下有期徒刑
、拘役或1千元以下罰金，致重傷者，處3年以下有期徒刑、拘役
或2千元以下罰金。


司法院資訊處製作；財團法人民間司法改革基金會備份。
